【裁判字號】    99,上訴,502
【裁判日期】    990630
【裁判案由】    毒品危害防制條例
【裁判全文】
臺灣高等法院臺南分院刑事判決         99年度上訴字第502號
上  訴  人
即  被  告  甲○○
上列上訴人因違反毒品危害防制條例案件，不服臺灣臺南地方法
院99年度訴字第390號中華民國99年4月28日第一審判決（起訴案
號：臺灣臺南地方法院檢察署99年度毒偵字第388、390號），提
起上訴，本院判決如下：
    主  文
上訴駁回。
    理  由
一、按刑事訴訟法第361條、第367條規定，不服地方法院之第一
    審判決而提起上訴者，應提出上訴書狀，並敘述具體理由，
    為上訴必備之程式；其所提出之書狀未敘述上訴理由，或僅
    曾以言詞陳述上訴理由者，均應於上訴期間屆滿後20日內補
    提理由書於第一審法院。第一審法院經形式審查，認逾期未
    補提上訴理由者，應定期間先命補正；逾期未補正者，為上
    訴不合法律上之程式，應以裁定駁回。倘已提出上訴理由，
    但所提非屬具體理由者，則由第二審法院以上訴不合法律上
    之程式，判決駁回。而所謂具體理由，必係依據卷內既有訴
    訟資料或提出新事證，指摘或表明第一審判決有何採證認事
    、用法或量刑等足以影響判決本旨之不當或違法，而構成應
    予撤銷之具體事由，始克當之（例如：依憑證據法則具體指
    出所採證據何以不具證據能力，或依憑卷證資料，明確指出
    所為證據證明力之判斷如何違背經驗、論理法則）；倘僅泛
    言原判決認定事實錯誤、違背法令、量刑失之過重或輕縱，
    而未依上揭意旨指出具體事由，或形式上雖已指出具體事由
    ，然該事由縱使屬實，亦不足以認為原判決有何不當或違法
    者（例如：對不具有調查必要性之證據，法院未依聲請調查
    亦未說明理由，或援用證據不當，但除去該證據仍應為同一
    事實之認定），俾與第二審上訴制度在請求第二審法院撤銷
    、變更第一審不當或違法之判決，以實現個案救濟之立法目
    的相契合，並節制濫行上訴（最高法院97年度台上字第892
    號判決參照）。
二、上訴人即被告上訴意旨略以：被告知悉施用毒品為犯法行為
    ，爰依政府宣導優惠輔助及決心戒毒者免除刑責之方案，自
    費於成大醫院接受飲用美沙酮戒毒療法，有診斷證明書在卷
    可參，與一般吸毒者有別，乃公訴人、原審法官未予以審酌
    ，並加重其刑，完全忽略政府優惠決心戒毒者之方案，為此
    提起上訴，請求撤銷原判決等語。
三、經查：本件上訴人即被告雖已敘述上訴理由，但其上訴理由
    ，僅泛稱已參加美沙酮戒毒療法決心戒毒等情，請求本院免
    除刑責云云，惟原審判決已於理由欄中詳敘其調查、取捨証
    據之結果及憑以認定被告罪刑成立之心証理由，從形式上觀
    察，原判決並無認定事實錯誤、或違背法令之情形可言。又
    原審於量刑時已審酌「被告有前因施用毒品案件，經送觀察
    勒戒、強制戒治及刑罰執行後，猶未能戒絕革除惡習，再犯
    相同之罪，顯見其意志力甚為薄弱，迄未能戒除毒癮，惟念
    其施用毒品所生危害，本質上乃屬自我戕害身心健康之行為
    ，對於他人生命、身體、財產等法益，尚無危害，且其犯後
    坦承，態度良好」等情，因而量處應執行有期徒刑1年4月，
    顯已考量被告犯後態度等情；又按毒品危害防制條例第二十
    一條第二項規定之適用，以犯同條例第十條之罪，在犯罪未
    發覺前，自動向行政院衛生署指定之醫療機構請求治療，而
    於治療中查獲該未發覺之罪者為限；倘係治療中再犯施用毒
    品之罪而被查獲，則不包括在內（最高法院98年度台上字第
    4280號判決意旨參照）。本件被告自98年8月18日起確有於
    衛生署嘉南療養院參加美沙冬替代療法等情，固有該院診斷
    證明書在卷可佐（見原審卷第34頁），惟其係治療中再犯本
    件施用毒品之罪而被查獲，自無毒品危害防制條例第21條之
    適用，上訴人所指伊曾至醫療機構接受美沙酮治療毒癮請求
    免除其刑云云，自無所據，綜上，上訴人之上訴意旨，不能
    認為已經依據卷內既有訴訟資料或提出新事證，指摘或表明
    第一審判決有何採證認事足以影響判決本旨之不當或違法，
    自難謂係具體理由，依首揭說明，本件上訴並無具體理由而
    不合法定程式，應以判決駁回，並不經言詞辯論為之。
四、據上論斷，應依刑事訴訟法第367條前段、第372條，判決如
    主文。
中    華    民    國     99    年    6    月    30    日
                  刑事第四庭    審判長法  官  吳志誠
                                      法  官  彭喜有
                                      法  官  羅心芳
以上正本證明與原本無異。
如不服本判決應於收受送達後10日內向本院提出上訴書狀，其未
敘述上訴理由者，並得於提起上訴後10日內向本院補提理由書（
均須按他造當事人之人數附繕本）「切勿逕送上級法院」。
                                      書記官  蔡振豐
中    華    民    國     99    年    6    月    30    日

司法院資訊處製作；財團法人民間司法改革基金會備份。
